【裁判字號】    91,訴,497
【裁判日期】    920617
【裁判案由】    給付貨款
【裁判全文】
臺灣桃園地方法院民事判決  九十一年度訴字第四九七號
    原      告    日鑫門股份有限公司
    法定代理人    辛○○
    訴訟代理人    乙○○律師
    複  代理人    己○○      .
    被      告    庚○○      .
                  丙○○      .
                  丁○○      .
                  壬○○      .
    兼  共  同
    訴訟代理人    戊○○      .
    共      同
    訴訟代理人    甲○○      .
右當事人間請求給付貨款事件，本院判決如左：
    主      文
被告戊○○應給付原告新臺幣捌拾壹萬元，及自民國九十一年二月二日起至清償日止
，按年息百分之五計算之利息。
原告其餘之訴駁回。
訴訟費用由被告戊○○負擔五分之一，餘由原告負擔。
本判決第一項於原告以新臺幣貳拾柒萬元，為被告戊○○供擔保後，得假執行。但被
告戊○○如於假執行程序實施前，以新臺幣捌拾壹萬元為原告預供擔保，得免為假執
行。原告其餘假執行之聲請均駁回。
    事      實
甲、原告方面：
一、聲明：
（一）被告應連帶給付原告新臺幣（下同）八十一萬元，及自支付命令送達被告翌日
      （即民國九十一年二月二日）起至清償日止，按年息百分之五計算之利息。
（二）願供擔保請准宣告假執行。
二、陳述：
（一）訴外人和門金屬有限公司（下稱和門公司）於八十八年一月至八十九年十一月
      間，陸續向原告訂購門扇，原告均依約交付上開貨物，上開貨物之價金共計二
      百一十六萬三千八百零五元，扣除和門公司已清償一百三十二萬八千五百零二
      元，尚有新臺幣（下同）八十三萬五千三百零三元未清償，原告僅就其中八十
      一萬元之部分主張權利，其餘請求拋棄。
（二）原告屢向和門公司催討上開債款，經發現該公司已於九十年六月十四日向經濟
      部辦理解散登記，卻未依公司法之規定，向法院聲報清算人及清算完結，而和
      門公司為有限公司之性質，依公司法第一百一十三條、第七十九條之規定，應
      以全體股東為清算人，被告五人既為清算人，於清算程序中之職務應為收取債
      權、清償債務，被告五人卻未依公司法之規定向原告催告報明債權，並在尚未
      清償和門公司積欠原告之債務前，即分派賸餘財產於各股東，致和門公司已無
      賸餘財產可資清償積欠原告之上開貨款，被告五人於執行清算職務範圍內，依
      公司法第八條第二項應為和門公司之負責人，故原告爰依公司法第二十三條第
      二項、民法第一百八十四條第一項、第一百八十五條之規定，請求被告連帶給
      付八十一萬元，及自支付命令送達被告翌日（即民國九十一年二月二日）起至
      清償日止，按年息百分之五計算之利息，並陳明願供擔保請准宣告假執行。
（三）對被告抗辯所為陳述：
      對於被告提出選任戊○○為清算人之股東同意書真正並不爭執，惟被告五人實
      際上並未委任戊○○擔任清算人，亦未向法院聲報清算人，被告五人應均為清
      算人。
三、證據：提出支票、退票理由單、和門公司變更登記表、經濟部公司執照、營利事
    業登記證、已收款項明細、貨款明細表各一份、出貨單三十六紙（均為影本）為
    證。
乙、被告方面：
一、聲明：
（一）駁回原告之訴。
（二）如受不利之判決，願供擔保請准宣告免為假執行。
二、陳述：
（一）對於原告提出客戶名稱為和門公司之出貨單並不爭執，和門公司確實與原告有
      上開買賣契約，然並非被告五人與原告訂定買賣契約，被告僅係和門公司之股
      東，伊等五人僅就出資額對和門公司負責，原告對被告請求於法無據。
（二）和門公司就八十八年一月至十一月間，及八十九年一月至七月間之買賣價金均
      已清償，另外未清償之部分係因原告所交付之上開貨物規格錯誤而有瑕疵，此
      瑕疵之部分原告不得向和門公司請求，更不得向被告五人請求。
（三）被告五人已於九十年六月十二日選任被告戊○○為和門公司之清算人，僅未依
      公司法之規定向鈞院聲報清算人，原告不應主張被告五人均為清算人，且訴外
      人和門公司自八十八年間起，因虧損而歇業、解散、清算完畢，早已無賸餘財
      產可資分配，縱然清算人即被告戊○○未依公司法之相關規定催告原告報明債
      權，亦無侵害原告權利可言，故原告之訴及假執行之聲請均應駁回，並陳明如
      受不利益之判決願供擔保請准宣告免為假執行。
三、證據：提出和門公司股東名單、貨款明細表、桃園縣政府函、經濟部函、和門公
    司股東同意書、清算申報書收據聯、財政部臺灣省北區國稅局八十九年度未分配
    盈餘申報核定通知書、九十年度營利事業所得稅結算申報核定通知書各一份、出
    貨單六紙（均為影本）為證，並聲請向財政部臺灣省北區國稅局桃園縣分局調閱
    和門公司清算申報書等資料。
丙、本院依職權向本院民事科查詢本院是否受理和門公司為相對人之聲報清算人事件
    。
    理      由
甲、程序方面：
一、按訴狀送達後，原告不得將原訴變更或追加他訴，但擴張或減縮應受判決事項之
    聲明者，不在此限，民事訴訟法第二百五十五條第一項第三款定有明文。本件原
    告原起訴請求被告應連帶給付八十一萬元及自支付命令送達翌日起（被告戊○○
    部分自九十一年二月二日起算、被告庚○○、丙○○自同年月一日起算、被告丁○○、壬○○自同年一月三十一日起算）至清償日止，按年息百分之五計算之利
    息，嗣後減縮訴之聲明為被告連帶給付八十一萬元及自九十一年二月二日起至清
    償日止，按年息百分之五計算之利息，核屬民事訴訟法第二百五十五條第三款所
    稱減縮應受判決事項之聲明，應予准許。
二、又按訴狀送達後，原告不得將原訴變更或追加他訴，但請求之基礎事實同一者，
    或不甚礙被告之防禦及訴訟之終結者，不在此限，民事訴訟法第二百五十五條第
    一項第二款、第七款定有明文，本件原告起訴時，主張被告五人均為和門公司之
    清算人，未依公司法之規定進行清算程序，未公告或通知原告報明債權，被告五
    人逕自分配和門公司之賸餘財產，致原告對和門公司之債權無法受償，係依據公
    司法第二十三條、第一百一十三條、第九十五條、民法第一百八十四條第一項之
    規定，請求被告連帶負損害賠償責任，原告嗣後追加依據民法第一百八十五條規
    定請求，原告此部分追加訴訟標的，因於起訴時已請求被告五人負連帶責任，故
    此項追加訴訟標的，請求之基礎事實同一，且不甚礙被告之防禦及訴訟之終結，
    亦應予准許，合先敘明。
乙、得心證之理由：
一、本件原告主張：和門公司於八十八年一月至八十九年十一月間，陸續向原告訂購
    門扇，原告均依約交付上開貨物，上開貨物之價金共計二百一十六萬三千八百零
    五元，扣除和門公司已清償一百三十二萬八千五百零二元，尚有八十三萬五千三
    百零三元未清償，原告僅就其中八十一萬元之部分主張權利，其餘請求拋棄。原
    告屢向和門公司催討上開債款，發現該公司已於九十年六月十四日向經濟部辦理
    解散登記，卻未依公司法之規定，向法院聲報清算人及清算完結，而和門公司為
    有限公司之性質，依公司法第一百一十三條、第七十九條之規定，應以全體股東
    為清算人，被告五人亦未依公司法之規定向原告催告報明債權，在尚未清償和門
    公司積欠原告之上開貨款債務前，即分派賸於財產於各股東，致和門公司已無賸
    餘財產可資清償積欠原告之債務，故原告爰依公司法第二十三條第二項、民法第
    一百八十四條第一項、第一百八十五條之規定，請求被告連帶給付八十一萬元，
    及自支付命令送達被告翌日（即民國九十一年二月二日）起至清償日止，按年息
    百分之五計算之利息等語。
二、被告則以：對於原告提出之客戶名稱為和門公司之出貨單並不爭執，和門公司確
    實與原告有上開買賣契約，然上開買賣契約係原告與和門公司間之買賣關係，並
    非被告五人與原告訂定買賣契約，被告僅係和門公司之股東，伊等五人僅就出資
    額對和門公司負責，原告對被告請求於法無據。而和門公司就八十八年一月至十
    一月間，及八十九年一月至七月間之買賣價金均已清償，另外未清償之部分係因
    原告所交付之上開貨物規格錯誤而有瑕疵，此部分原告不得向和門公司請求，更
    不得向被告五人請求。再者，被告五人選任被告戊○○為和門公司之清算人，僅
    未向鈞院聲報清算人，原告不應主張被告五人均為清算人，同負清算人之責，且
    和門公司自八十八年間起，因虧損而歇業、解散、清算完畢，早已無賸餘財產可
    資分配，縱然清算人即被告戊○○未依公司之相關規定催告原告報明債權，亦無
    侵害原告權利之可言，故原告之訴及假執行之聲請均應駁回等語，資為抗辯。
三、本件原告主張和門公司於八十八年一月至八十九年十一月間，陸續向原告訂購門
    扇，雙方定有買賣契約，原告已交付貨物予和門公司，而和門公司進行清算時，
    被告未向法院聲報清算人，亦未公告或通知原告報明債權一節，為被告所不爭執
    ，業據原告提出被告不爭執之客戶名稱為和門公司之出貨單影本三十六紙在卷可
    憑，且本院依職權向本院民事科查詢結果，本院並未受理以和門公司為相對人之
    聲報清算人事件，有本院民事科查詢簡答表一紙附卷可稽，故原告所主張之上開
    事實堪信為真實。惟被告抗辯稱：上開貨款和門公司已清償一部份，尚未清償之
    部分係因原告所交付之貨物有瑕疵，且被告五人均選任被告戊○○為和門公司之
    清算人，被告庚○○、丙○○、丁○○、壬○○並非清算人，應不負清算人之責
    ，況且和門公司經清算結果已無任何賸餘財產，即使原告主張被告未依公司法規
    定通知原告報明債權進行清算，亦無何侵害原告權利之可言云云，則本件應審究
    之爭點應為：（一）和門公司之清算人為何人？（二）原告對於和門公司是否尚
    有貨款債權？債權數額為何？（三）和門公司經清算後，是否尚有賸餘財產？是
    否因清算人未公告或通知原告報明債權，逕自分配賸餘財產，而使原告受有債權
    未獲清償之損害？茲論述如下：
（一）按公司法第一百十三條準用第七十九條及第八十三條規定，有限公司之清算，
      以全體股東為清算人，但可經股東決議另選清算人；清算人應於就任後十五日
      內，將其姓名、住所或居所及就任日期，向法院聲報。另按股份有限公司清算
      人依公司法第九十三條第一項之規定，於清算完結後向法院聲報，法院原無為
      任何處分之必要，其縱有處分，亦不發生實質上之效力（最高法院六十七年度
      台抗字第四一六號裁定意旨參照），再觀諸公司法第八十三條第四項規定，違
      反同條第一項聲報期限之規定者，係處新臺幣三千元以上一萬五千元以下罰鍰
      之法律效果，可知清算人就任呈報或清算完結聲報不過為備案性質，法律並無
      應由法院核准之規定，法院受理此類案件，無庸為准駁之裁定，故可認選任清
      算人之行為，不因其有無向法院聲報而異之。本件被告五人就其選任被告戊○○為清算人一事，業據提出原告所不爭執真正之股東同意書影本一紙附卷可稽
      ，而本院向財政部臺灣省北區國稅局桃園縣分局調閱和門公司清算申報書等資
      料中，均記載清算人為被告戊○○，有和門公司九十年度營利事業所得稅清算
      申報書資料在卷足憑，故被告抗辯稱被告五人有選任被告戊○○擔任和門公司
      清算人一事，應堪信為真實。揆諸前開說明，本件被告五人既已另行選任被告
      戊○○為清算人，則被告庚○○、丙○○、丁○○、壬○○均非和門公司之清
      算人，應由被告戊○○負清算人之責，原告訴請被告庚○○、丙○○、丁○○
      、壬○○四人與被告戊○○連帶負擔清算人之責，應非可採。
（二）原告主張和門公司自八十八年一月至八十九年十一月間，陸續向原告訂購門扇
      ，原告已依約交付上開貨物，被告和門公司尚有八十三萬五千三百零三元未給
      付等情，業據原告提出被告戊○○不爭執真正之貨款明細表影本一紙及出貨單
      影本三十六紙為證，被告戊○○對於貨款之部分並不爭執，然抗辯稱：上開買
      賣價金已清償一部份，另外未清償之部分係因原告所交付之上開貨物規格錯誤
      而有瑕疵云云，為原告所否認，被告戊○○就此清償及瑕疵給付之事實，未能
      舉證以實其說，故其上開抗辯，無足憑採。故原告主張和門公司尚有八十三萬
      五千三百零三元貨款未清償之事實，應堪可採，惟原告僅請求八十一萬元。
（三）按公司負責人對於公司業務之執行，如有違反法令致他人受有損害時，對他人
      應與公司負連帶賠償之責，又清算人就任後，應以公告方法，催告債權人報明
      債權，對於明知之債權人，並應分別通知，再者，清算人非清償公司債務後，
      不得將公司財產分派於各股東，公司法第二十三條第二項、第八十八條、第九
      十條第一項定有明文，而依公司法第一百十三條之規定，有限公司準用上開無
      限公司之規定。本件被告戊○○為和門公司之清算人，已如前述，其於清算程
      序中，計算出資產淨值為一百四十九萬七千七百九十七元，並由被告戊○○分
      配一百三十四萬六千五百六十四元、被告丙○○、庚○○、丁○○、壬○○各
      分配三萬七千四百一十五元，此有財政部臺灣省國稅局桃園縣分局九十二年一
      月十七日北區國稅桃縣一字第０九二０００一六七六號函及所附和門公司清算
      表冊在卷可參，足證被告戊○○未通知或催告原告報明上開貨款債權，清償該
      債務，即將和門公司清算後之賸餘財產分配於該公司之全體股東，致和門公司
      已無賸餘財產可供原告上開貨款債權取償，是應認原告因此受有損害，至於被
      告戊○○抗辯稱：前開清算表冊雖記載被告五人有分配和門公司之賸餘財產，
      但該清算表冊係委託訴外人「邱小姐」按單據及發票作帳，實際上被告五人並
      未分配到何賸餘財產云云，然本院向被告戊○○詢以：「邱小姐」之真實姓名
      、住址、聯絡方法，被告戊○○卻稱不知道等情（見本院九十二年三月四日準
      備程序筆錄第二頁至第三頁及第五頁），且前開清算表冊已將和門公司清算後
      賸餘財產分配於各股東之情事記載明確，被告上開抗辯應不足採信。
（四）按公司法第一百十三條準用同法第八十四條無限公司有關清算之規定，清算人
      自有了結現務、收取債權、清償債務、分派盈餘或虧損等職權，此亦為清算人
      應負之義務。而公司法第二十三條所定公司負責人對於第三人之責任，乃基於
      法律之特別規定，異於一般侵權行為，就其侵害第三人之權利，原不以該董事
      有故意或過失為成立之條件。被告戊○○為和門公司之清算人，依公司法第八
      條第二項規定，其於執行清算職務之範圍內，即為和門公司之負責人，其未依
      上開公司法之規定，以公告方法或通知，催告原告報明債權，且尚未清償和門
      公司積欠原告之前開貨款前，即分配和門公司清算後之賸餘財產予全體股東，
      致和門公司已無賸餘財產足供清償，使原告受有損害已如前述，被告戊○○於
      執行清算職務時違反上開公司法之規定，致原告等受有財產上之損害，依公司
      法第二十三條第二項自應負賠償責任。至於被告戊○○另抗辯稱：原告係與和
      門公司有上開買賣契約，並非被告個人與原告訂定買賣契約，原告不得對被告
      請求上開貨款云云，應係對公司法上清算人責任之誤解，被告戊○○此部分之
      抗辯無從免除其清算人之責任。
（五）綜上所述，原告主張被告戊○○為和門公司之清算人，執行清算職務，違反上
      開法令致原告受有損害，依公司法第二十三條第二項、民法第一百八十四條第
      一項之規定，請求被告戊○○給付八十一萬元，及自支付命令送達被告翌日（
      即九十一年二月二日）起至清償日止，按年息百分之五計算之利息，為有理由
      ，應予准許。而被告庚○○、丙○○、丁○○、壬○○四人，因非和門公司之
      清算人，且原告亦未再舉證證明其等四人確有民法第一百八十四條、第一百八
      十五條侵權行為之事實，故原告請求被告庚○○、丙○○、丁○○、壬○○四
      人與被告戊○○連帶負擔損害賠償責任，尚屬無據，應予駁回。本件原告勝訴
      部分，兩造分別陳明願供擔保請准宣告假執行或免為假執行，核無不合，爰分
      別酌定相當之擔保金額，予以准許。至原告敗訴部分，其假執行之聲請失所附
      麗，應予駁回。
四、本件事證已臻明確，兩造其餘攻擊防禦方法，核與判斷結果不生影響，爰不一一
    論述，附此敘明。
五、據上論結，本件原告之訴為一部有理由、一部無理由，依民事訴訟法第七十九條
    但書、第三百九十條第二項、第三百九十二條，判決如主文。
中      華      民      國    九十二    年      六      月      十七    日
                              臺灣桃園地方法院民事第二庭
~B審判長法官  邱瑞祥
~B法      官  呂仲玉
~B法      官  張明儀
右為正本係照原本作成
如對本判決上訴，須於判決送達後廿日內向本院提出上訴狀
中      華      民      國    九十二    年      六      月      十八    日
~B法院書記官  黃文琪


司法院資訊處製作；財團法人民間司法改革基金會備份。
